【裁判字號】    92,保險小上,5
【裁判日期】    920715
【裁判案由】    給付保險金
【裁判全文】
臺灣臺北地方法院民事判決                        九十二年度保險小上字第五號
    上  訴  人  太平產物保險股份有限公司
    法定代理人  黃清江
    被上訴人    台中商業銀行股份有限公司
    法定代理人  蔡裕芳
右當事人間給付保險金事件，上訴人對於中華民國九十二年四月一日日本院台北簡易
庭九十二年度北保險小字第一八號第一審判決提起上訴，本院判決如左：
    主  文
上訴駁回。
第二審訴訟費用新台幣參佰參拾元由上訴人負擔。
    理  由
一、按關於請求給付金錢或其他代替物或有價證券之訴訟，其標的金額或價額在新台
    幣十萬元以下者，適用本章所定之小額程序。對於小額訴訟之第一審裁判，得上
    訴或抗告於管轄之地方法院，其審判以合議行之，民事訴訟法第四百三十六條之
    八第一項、第四百三十六條之二十四定有明文。
二、經查，本件訴訟標的金額為新台幣（下同）一萬三千六百七十八元，未逾十萬元
    ，依民事訴訟法第四百三十六條之八第一項，訴訟標的金額未逾十萬元，應適用
    小額訴訟程序，合先敘明。
三、按對於小額程序之第一審裁判之上訴或抗告，非以其違背法令為理由，不得為之
    ，民事訴訟法第四百三十六條之二十四第二項定有明文。依同法第四百三十六條
    之三十二第二項、第四百六十八條規定，判決不適用法規或適用不當者，為違背
    法令；而判決有同法第四百六十九條第一款至第五款情形之一者，為當然違背法
    令。是當事人提起上訴，如依民事訴訟法第四百三十六條之二十五規定，以小額
    程序之第一審判決有不適用法規或適用法規不當為理由時，其上訴狀或理由書應
    有具體之指摘，並揭示該法規之條項或其內容；若係成文法以外之法則，應揭示
    該法則之旨趣；倘為司法院解釋、或本院之判例，則應揭示該判解之字號或其內
    容；如以民事訴訟法第四百三十六條之三十二第二項、第四百六十九條第一款至
    第五款所列情形為理由時，其上訴狀或理由書，應揭示合於該條款之事實。上訴
    狀或理由書如未依此項方法表明，或其所表明者，顯與上開法條規定之情形不相
    合時，即難認為已對小額程序之第一審判決之違背法令有具體之指摘，其上訴自
    難認為合法，即屬不應准許，應予駁回，最高法院著有二十六年度鄂上字第二三
    六號判例，可資參照。
四、本件上訴人上訴意旨略以：依系爭保險批單條款第十條之規定，除基本條款、批
    單、附件外，須經兩造交換約定之事項，方足為系爭契約之構成部分，而被上訴
    人於原審主張其以推估方式評核借款人所得係依系爭「補充規定」為之，經上訴
    人否認就該「補充規定」曾與被上訴人有何換文或意思合致，原審竟認該「補充
    規定」為系爭保險契約之一部分，其解釋契約顯與客觀事實不符，而有違論理法
    則；且營業稅繳款書上所載之銷售額不得作為借款人所得證明，原審判決亦未調
    查該繳款書之性質，即據以推估借款人楊秀美全年收入，又未就借款人之「扶養
    人數」部分斟酌全辯論意旨及調查證據，即率爾適用民法第一千一百十七條第一
    項之規定，並因此認定被上訴人填載系爭「授信評分表及審核批示單」無不誠實
    之處，顯係違背法令等語。
五、惟按所謂適用法規顯有錯誤者，不包括漏未斟酌證據及認定事實錯誤之情形在內
    ，最高法院著有六十三年台上字第八八○號判例可資參照。查本件上訴人提起上
    訴之依據，無非係主張被上訴人對於系爭信用保險之借款人徵信不實，及原審判
    決認定徵信之依據與其認定徵信之依據不同，顯有漏未調查證據及認定事實錯誤
    之情事為據。然按兩造合意作為保險契約一部之「消費者貸款信用保險批單」第
    九條明載：「本保險單一般事項第九條修訂為對借款人之徵信工作，應由被保險
    人一般金融機關之徵信作業條件為之。」等語，上訴人既未於系爭保險契約內與
    被上訴人明確約定系爭系爭授信評分表及審核批示單內所載之「全年收入」及「
    扶養人數」欄應以何標準為據，而僅約定被上訴人應依一般金融機關之徵信作業
    條件徵信，則被上訴人以借款人所經營之商行銷售額作為評估「全年收入」之依
    據，並載明於系爭授信評分表及審核批示單「評分標準」欄內，並以借款人之戶
    口名簿所載子女人數為審核借款人扶養人數之依據，即尚難認有何不誠實之處，
    上訴人自不得因此而拒絕理賠。換言之，不論原審法院是否認系爭補充規定為系
    爭保險契約之一部分而為解釋系爭保險契約之依據，均不影響本件判決之結果。
    況且參之前揭最高法院判例意旨，上訴人本不得以原審漏未調查證據或認定事實
    有誤而主張原審適用法規有誤，是上訴人據此主張原審判決違背法令，顯屬無據
    。
六、末按小額事件之第二審判決，倘依上訴意旨足認上訴為無理由者，得不經言詞辯
    論為之，民事訴訟法第四百三十六條之二十九第二款定有明文。本件依上訴意旨
    足認原判決並無上訴人所指違背法令之情事業如前述，上訴意旨指摘原判決不當
    ，求予廢棄改判，並無理由，爰不經言詞辯論而駁回之。
七、據上論結，本件上訴為無理由，依民事訴訟法第四百三十六條之二十九第二款、
    第四百三十六條之三十二第一項、第二項、第四百三十六條之十九第一項、第四
    百四十九條、第七十八條，裁定如主文。
計  算  書
項      目                     金  額（新台幣）      備    註
第二審裁判費                   貳佰貳拾捌元
第二審送達郵費                 壹佰零貳元
合          計                 參佰參拾元
中      華      民      國    九十二    年      七      月     十五     日
                                 民事第六庭審判長法     官  林惠瑜
                                                 法     官  詹駿鴻
                                                 法     官  黃蓓蓓
右為正本係照原本作成
本判決不得上訴
中      華      民      國    九十二    年      七      月     十六     日
                                                 法院書記官 柯金珠                                                                                                      N


司法院資訊處製作；財團法人民間司法改革基金會備份。
